【裁判字號】    99,交訴,25
【裁判日期】    990622
【裁判案由】    公共危險等
【裁判全文】
臺灣臺北地方法院刑事判決              99年度交訴字第25號
公  訴  人  臺灣臺北地方法院檢察署檢察官
被      告  乙○○
上列被告因公共危險等案件，經檢察官提起公訴（99年度偵字第
2701號），本院判決如下：
    主  文
乙○○從事業務之人，因業務上之過失致人於死，處有期徒刑陸
月。又駕駛動力交通工具肇事，致人死傷而逃逸，累犯，處有期
徒刑壹年。應執行有期徒刑壹年肆月。
    事  實
一、乙○○前於民國91年間，因妨害公務、違反廢棄清理法、竊
    盜等案件，經臺灣板橋地方法院、臺灣士林地方法院、臺灣
    高等法院、臺灣高等法院臺中分院分別以91年度訴字第815
    號、92年度易字第588號、92年度上易字第1891號、92年度
    上易字第1793號判處拘役45日、有期徒刑1年、10月、8月、
    4月確定，上開宣告有期徒刑部分，復經臺灣高等法院臺中
    分院以93年度聲字第598號裁定定應執行有期徒刑2年4月確
    定，接續上開拘役45日執行，於94年6月10日縮短刑期假釋
    出監，於95年1年24日假釋期滿未經撤銷而執行完畢。又其
    考領有合法之職業聯結車駕駛執照，平日以駕駛大貨車載運
    工地廢土為業，係從事駕駛業務之人，於98年12月4日上午6
    時8分許，駕駛車號100–HX號營業大貨車（牌照因逾檢而註
    銷），沿臺北縣新店市○○路北往南行駛，行經安華路與安
    康路之交岔路口時，本應注意汽車行經無號誌之交岔路口，
    轉彎車應讓直行車先行，而依當時天候陰、晨光、柏油路面
    乾燥無缺陷、無障礙物、視距良好，並無不能注意之情形，
    竟疏未注意其左側即安康路西往東方向有無直行車輛，即貿
    然自安華路駛出欲左轉至安康路，適邱華定騎乘車號J5L–
    192 號重機車搭載其女邱○珍（83年生，未滿18歲）沿安康
    路西往東方向行駛，亦行經該路段與安華路之交岔路口，見
    狀閃煞不及，所騎乘之重機車車頭撞擊乙○○所駕駛上開車
    號營業大貨車左側車身靠近左前輪位置之連結承軸、油桶箱
    鐵蓋及排氣管，邱華定所騎乘之重機車因而傾斜轉倒在地，
    致邱○珍受有右膝挫傷合併瘀腫、右手拇指挫傷、左手擦傷
    之傷害；邱華定受有右髖骨及右脛骨骨折、頭部鈍傷、骨折
    併顱內出血之傷害（起訴書僅記載「頭部鈍傷、骨折併出血
    」，應予補充更正），經送醫急救後，邱華定於同年12月11
    日凌晨0時17分許，因中樞神經休克而不治死亡。詎乙○○
    駕駛前開動力交通工具肇事，致邱華定、邱○珍受有上開傷
    害後，竟未停留查看並施以必要之措施，亦未向警察機關報
    告或留下姓名電話，基於肇事逃逸之犯意，於肇事後，旋駕
    車繼續行駛逃離現場，嗣經警調閱路口監視器畫面，始循線
    查獲上情。
二、案經邱○珍、邱華定之配偶甲○○告訴暨臺北縣政府警察局
    新店分局報請臺灣臺北地方法院檢察署檢察官偵查起訴。
    理  由
一、按被告以外之人於審判外之陳述，雖不符刑事訴訟法第159
    條之1至第159條之4之規定，而經當事人於審判程序同意作
    為證據，法院審酌該言詞陳述或書面陳述作成時之情況，認
    為適當者，亦得為證據，刑事訴訟法第159條之5第1項定有
    明文。本件檢察官、被告於本院審判程序時，就本判決所引
    用審判外之言詞或書面陳述，均明示同意有證據能力，本院
    認該具有傳聞證據性質之證據，其取得過程並無瑕疵，且與
    待證事實具有關聯性，證明力非明顯過低，以之作為證據係
    屬適當，認俱得為證據。
二、訊據被告乙○○固坦承有於上揭時、地，駕駛前揭車號之營
    營業大貨車，自臺北縣新店市○○路駛出欲左轉至安康路之
    際，所駕駛之前揭車號營業大貨車左側與被害人邱華定所騎
    乘、搭載告訴人邱○珍之上開重機車車前頭發生撞擊，致被
    害人邱華定及告訴人邱○珍人車倒地，被害人邱華定、告訴
    人邱○珍分別受有上開傷害，被害人邱華定送醫後，因中樞
    神經休克而不治死亡等事實，惟否認有何肇事逃逸犯行，辯
    稱：車禍發生時，我並不知道死者的機車撞到我的大貨車，
    當時我車已經開到安康路的中心點，要準備左轉，所以我是
    注意右前方向有無來車，沒有看到死者的機車，而且貨車的
    聲音很大，很難察覺有碰撞的聲音，路面不平大貨車也會有
    搖晃，我不知道有撞到人，才會駕車直接到瑞芳的工地，如
    果我是故意肇事逃逸，車禍發生後，大可將車子撞擊的地方
    修復，主觀上並無肇事逃逸之犯意等語。
二、經查：
(一)、被告於上揭時、地，駕駛前揭車號100-HX號營業大貨車，沿
    臺北縣新店市○○路北往南行駛，行經安華路與安康路之交
    岔路口時，自安華路直行駛出欲左轉至安康路，適被害人邱
    華定騎乘上揭車號重機車搭載告訴人邱○珍，沿安康路西往
    東方向行駛，亦行經該路段與安華路之交岔路口，被害人邱
    華定所騎乘之重機車車頭撞擊被告所駕駛之營業大貨車左側
    車身靠近左前輪之連結承軸、油桶箱鐵蓋及排氣管，被害人
    邱華定所騎乘之重機車因而傾斜轉倒在地，致告訴人邱○珍
    受有右膝挫傷合併瘀腫、右手拇指挫傷、左手擦傷之傷害；
    被害人邱華定受有右髖骨及右脛骨骨折、頭部鈍傷、骨折併
    顱內出血之傷害，經送醫急救後，被害人邱華定於同年12月
    11 日凌晨0時17分許，仍因中樞神經休克而不治死亡等情，
    業據被告自承在卷，核與證人即告訴人邱○珍證述情節大致
    相符，並有臺北縣政府警察局道路交通事故現場圖、道路交
    通事故調查報告(一)、(二)、財團法人天主教耕莘醫院乙種診斷
    證明書、病患死亡通知單、邱華定死亡相驗照片、相驗報告
    書、相驗屍體證明書、臺北縣政府警察局新店分局邱華定死
    亡案勘察報告暨現場照片在卷可稽（見99他476卷第4頁，98
    相820卷第17至20頁、第64頁、第67至71頁，99偵2701卷第
    20頁、第47至112頁）。上揭事實，要堪認定。
(二)、而按汽車行駛至交岔路口時，轉彎車應讓直行車先行，道路
    交通安全規則第102條第1項第6款定有明文。被告領有合法
    之職業聯結車駕駛執照，對此應知之甚詳，並於駕車時確實
    遵守之，而依當時情形及其智識能力，並無不能注意之情形
    ，竟疏未注意，於安康路西往東方向尚有來車直行之情形下
    ，貿然自安華路駛出，致被害人邱華定所騎乘之重機車，閃
    煞不及，車前頭撞擊被告所駕駛之營業大貨車左側車身靠近
    左前輪之連結承軸、油桶箱鐵蓋及排氣管，人車倒地，被害
    人邱華定、邱○珍分別受有上開傷害，被害人邱華定送醫救
    治後，因中樞神經休克而不治死亡，被告就本件車禍之發生
    具有過失甚明。
(三)、又被告駕車肇事後，並未在上開肇事地點留停察看，逕行駕
    車離去現場之事實，亦據被告自承，核與證人邱○珍證述相
    符。參以，依上開道路交通事故現場圖、道路交通事故調查
    表(一)、(二)之記載，亦顯示警方到達事故現場，被告並未在現
    場接受調查。是被告於客觀上確有肇事逃逸之行為，堪以認
    定。被告雖辯稱：當時係不知有撞到人，才會直接開車離去
    ，主觀上並無肇事逃逸之犯意等語。惟查：
  1.按判斷汽車駕駛人有無逃逸之故意，應就客觀事實判斷，如
    駕駛人對於危險之發生有所認識，明知已發生車禍，或知悉
    車禍有使人受傷害或死亡之可能，竟未下車察看，仍駕車離
    原，即可認定有肇事逃逸之犯意，亦即對於駕駛動力交通工
    具肇事致人死傷之事實，駕駛人已有所認識，並進而決意擅
    自逃離肇事現場之主觀心態，具有此項故意之犯意，即符合
    肇事逃逸罪之構成要件。又此項故意之犯罪型態，包括直接
    故意與未必故意，所謂直接故意，係指駕車肇事因而已知悉
    發生使人受傷或死亡之結果，如仍決意駕車逃離現場，即係
    直接故意，而未必故意，係指駕車肇事因而已知悉發生使人
    受傷害或死亡之結果，縱令有人死傷亦無所謂，仍決意駕車
    快速逃逸，即為有肇事逃逸之故意。
  2.依卷附之道路交通事故現場圖、事故現場照片、臺北縣政府
    警察局新店分局邱華定車禍死亡案勘察報告及證人邱○珍之
    證述可知，被害人邱華定所騎乘並搭載告訴人邱○珍之上揭
    車號重機車，沿安康路西往東方向之外側車道行駛，行經該
    路與安華路口之際，因被告車輛逕自安華路駛出，閃煞不及
    ，被害人邱華定之機車車頭撞擊被告駕駛之營業大貨車左側
    車身靠近左前輪之連結承軸、油桶箱鐵蓋及排氣管，機車車
    身傾斜，車頭轉向橫倒在安康路西往東方向之內外側車道中
    間，機車車身碎裂物散落於該路口，顯見其撞擊力道之劇烈
    ，且被害人人車倒地之位置亦係在被告駕車之視線範圍，被
    告豈有不知之理？其辯謂不知撞到人一節，即屬有疑。且依
    卷附之案發時地監視器錄影畫面顯示，被害人所騎乘之重機
    車係在被告所駕駛之營業大貨車沿安華路行駛，甫駛出安康
    路口尚未左轉前，即已撞擊該營業大貨車車身，因而人車倒
    地一節，有上開監視器錄影翻拍照片5幀在卷可按（見99偵
    2701卷第56至58頁），又觀諸被告所駕駛之營業大貨車左前
    車頭亦設置有後照鏡，而駕駛人駕駛汽車本即應隨時察看後
    照鏡，以確定後方有無來車，是被告亦應可自所駕駛之營業
    大貨車之左後照鏡發覺被害人邱華定所騎乘之重機車人車倒
    地之情形，豈有未注意之理？其辯謂不知肇事一節，顯與常
    情有違。參以，被告自承行經該路段時，大貨車之車身確有
    搖晃一節，堪認被告於車禍當時，應已知悉其所駕駛之營業
    大貨車與被害人邱華定所騎乘之重機車發生撞擊，並認知被
    害人人車倒地必有受傷害，竟仍駕車離去，並未停車對被害
    人採取任何救護或其他必要措施，益徵被告於客觀上有肇事
    逃逸之行為，其主觀上具肇事逃逸之犯意甚明。
  3.被告復辯稱：如果有心肇逃，於車禍發生後，大可立即將大
    貨車撞到的地方送廠修復等語。惟依上開現場勘察報告及照
    片顯示，本件車禍發生後，被告所駕駛之營業大貨車僅在該
    車連結承軸外側上有3處磨擦痕、排氣管上有3處磨擦痕、油
    桶箱鐵架上4處擦痕，此外，並無其他明顯之毀損情形，且
    該營業大貨車撞擊受損處，亦非在該營業大貨車車體一眼即
    知之位置，縱未立即加以修復，顯不影響該營業大貨車之外
    觀及功能，況肇事車輛事後是否立即修復，要與有無肇事逃
    逸之行為，無必然之關聯性。是尚難僅因被告未將該營業大
    貨車立即送修，遽為被告有利認定之依據。
  4.至於被告辯稱：當時在注意看右方安康路的來車，沒有發覺
    肇事云云。惟查，被害人邱華定所騎乘並搭載告訴人邱○珍
    之重機車車頭，確有撞擊被告駕駛之營業大貨車左側車身靠
    近左前輪之連結承軸、油桶箱鐵蓋及排氣管，被害人邱華定
    因而人車倒地，被害人邱華定之機車轉向橫倒在被告所駕駛
    之營業大貨車左側之安康路西往東方向內外側車道中間，機
    車車身碎裂物散落於該路口，被害人等分別受有上開傷害等
    ，業如前述。從被告前開所述，亦僅足認其當時並未注意左
    側安康路之直行車輛，因而肇致本件車禍之發生，要與其有
    無肇事逃逸之犯意無涉。被告前開置辯，洵無足採。
(四)、綜上所述，本件事實明確，被告犯行，均堪認定，其就肇事
    逃逸部分所辯各節，均無足採，應依法論科。
三、被告係以駕駛聯結聯結車為業，業據其供承在卷，為從事駕
    駛業務之人，其因業務上之過失致被害人邱華定死亡、邱○
    珍受有上開之傷害，核其所為，係犯刑法第276條第2項之業
    務過失致死罪、刑法第284條第2項前段之業務過失傷害罪；
    又其肇事致人死傷後，竟未停車察看給予救助，逕行駕車離
    去之行為，係犯刑法第185條之4之肇事致人死傷逃逸罪。被
    告以一業務過失行為，同時造成被害人邱華定於死、被害人
    邱○珍受有上開之傷害，係觸犯構成要件不同之二罪名，為
    異種想像競合犯，依刑法第55條規定，應從一重處斷，論以
    刑法第276條第2項之業務過失致死罪。又被告所犯業務過失
    致死、肇事逃逸2罪間，因分屬過失、故意犯而各具不同犯
    意，且行為態樣殊異，自應分論併罰。被告前已有如事實欄
    一所載之刑事前科紀錄，甫於於94年6月10日縮短刑期假釋
    出監，於95年1年24日假釋期滿未經撤銷而執行完畢等情，
    有臺灣高等法院被告前案紀錄表在卷可按，其於有期徒刑執
    行完畢後，5年內故意再犯本件有期徒刑以上之肇事逃逸罪
    ，為累犯，是就其所犯肇事逃逸罪部分，應依刑法第47條第
    1項之規定加重其刑。爰審酌被告因駕駛上開大貨車不慎肇
    事致邱華定死亡、邱○珍受有上開之傷害，使被害人及其家
    屬天倫夢碎，蒙受極大悲痛；且肇事後復不知停車察看、及
    時予以傷者必要之救助或報警處理，反而駕車駛離現場，使
    傷者失卻第一時間之救治機會，已屬不該，犯後復否認肇事
    逃逸犯行，本不宜寬貸，惟考量其犯後坦承過失致死部分之
    犯行，且與告訴人即被害人邱華定之配偶甲○○就過失致死
    部分成立和解，有本院調解筆錄1份在卷可佐（見本院卷第
    40頁），及其犯罪動機、目的及手段等一切情狀，分別量處
    如主文所示之刑，並定其應執行刑，以示懲儆。
據上論斷，應依刑事訴訟法第299條第1項前段、刑法、第276條
第2項、第284條第2項前段、第185條之4、第55條、第47條第1項
、第51條第5款，判決如主文。
本案經檢察官郭騰月到庭執行職務。
中    華    民    國    99    年    6     月    22    日
                  刑事第十四庭  審判長法  官  吳冠霆
                                      法  官  陳琪媛
                                      法  官  李殷君
以上正本證明與原本無異。
如不服本判決應於收受送達後10日內向本院提出上訴書狀，並應
敘述具體理由；其未敘述上訴理由者，應於上訴期間屆滿後20日
內向本院補提理由書（均須按他造當事人之人數附繕）「切勿逕
送上級法院」。
                                      書記官  殷玉芬
中    華    民    國    99    年    6     月    25    日
附錄本判決論罪科刑法條全文：
中華民國刑法第185條之4
駕駛動力交通工具肇事，致人死傷而逃逸者，處6月以上5年以下
有期徒刑。
中華民國刑法第276條
因過失致人於死者，處2年以下有期徒刑、拘役或2千元以下罰金
。
從事業務之人，因業務上之過失犯前項之罪者，處5年以下有期
徒刑或拘役，得併科3千元以下罰金。
中華民國刑法第284條
因過失傷害人者，處6月以下有期徒刑、拘役或5百元以下罰金，
致重傷者，處1年以下有期徒刑、拘役或5百元以下罰金。
從事業務之人，因業務上之過失傷害人者，處1年以下有期徒刑
、拘役或1千元以下罰金，致重傷者，處3年以下有期徒刑、拘役
或2千元以下罰金。


司法院資訊處製作；財團法人民間司法改革基金會備份。
